---
title: "Momento de Retroalimentación Módulo 1"
subtitle: "Técnicas de procesamiento de datos para el análisis estadístico y para la construcción de modelos"
author: "Ariadna Jocelyn Guzmán Jiménez - A01749373"
date: "`r Sys.Date()`"
output:
  pdf_document: default
  html_document: default
---




## Lectura de datos

```{r}
db = read.csv("ds_salaries.csv")
salary = db$salary_in_usd
modality = db$remote_ratio
experience = db$experience_level
country = db$company_location
jobType = db$job_title
```


## Medidas estadísticas
### Variables cuantitativas: Medidas de tendencia central y dispersión 

* Salario 
* Remote ratio (modalidad de trabajo)

```{r}

library(modeest)

# Medidas de tendencia central 

n = length(db$X) #N
sprintf("=========== Medidas de tendencia central ===========")
sprintf("Numero de datos: %s", n)
meanSalary = mean(salary) #Promedio de salario
sprintf("Promedio de salarios: %s", meanSalary)
medianSalary = median(salary) #Mediana de salario
sprintf("Mediana de salarios; %s", medianSalary)
modeSalary = mlv(salary, method = "mfv")[1] #Moda de salario
sprintf("Moda de salarios: %s", modeSalary)

meanModality = mean(modality) #Promedio de modalidad
sprintf("Promedio de modalidad de trabajo (proporción); %s", meanModality)
medianModality = median(modality) #Mediana de modalidad
sprintf("Mediana de modalidad; %s", medianModality)
modeModality = mlv(modality, method = "mfv")[1] #Moda de modalidad
sprintf("Moda de modalidad: %s", modeModality)

# Medidas de dispersion
sprintf("=========== Medidas de dispersión ===========")
maxSalary = max(salary) # Maximo valor de salario
sprintf("Salario máximo: %s", maxSalary)
minSalary = min(salary) # Minimo valor de salario
sprintf("Salario mínimo: %s", minSalary)
deSalary = sd(salary) # Desviacion estandar salario
sprintf("Desviacion estandar del salario %s", deSalary)
sSalary = var(salary) # Varianza de salario
sprintf("Varianza de salario: %s", sSalary)

maxModality = max(modality) # Maximo valor de modalidad
sprintf("Porcentaje de modalidad máximo: %s", maxModality)
minModality = min(modality) # Minimo valor de modalidad
sprintf("Porcentaje de modalidad mínimo: %s", minModality)
deModality = sd(modality) # Desviacion estandar modalidad
sprintf("Desviacion estandar del porcentaje de modalidad: %s", deModality)
sModality = var(modality) # Varianza de modalidad
sprintf("Varianza de modalidad: %s", sModality)
```

### Variables cualitativas: tablas de distribución de frecuencia

* Experience level
* Company location
* Job title

```{r}
experienceTable = table(experience)
cat("Tabla de frecuencia de niveles de experiencia en Data Science\n\n")
experienceTable
```


```{r}
countryTable = table(country)
cat("Tabla de frecuencia de países de origen de compañías de Data Science\n\n")
countryTable
```


```{r}
jobTypeTable = table(jobType)
cat("Tabla de frecuencia de tipos de trabajo en Data Science\n\n")
jobTypeTable

```
### Moda

```{r}
modeExp = mlv(experience, method = "mfv")[1] 
sprintf("Moda de experiencia: %s", modeExp)
modeCountry = mlv(country, method = "mfv")[1] 
sprintf("Moda de país: %s", modeCountry)
modeJob = mlv(jobType, method = "mfv")[1] 
sprintf("Moda de tipo de trabajo: %s", modeJob)
```


## Herramientas de visualización
###  Variables cuantitativas: Medidas de posición y análisis de distribución

#### Distribución de datos de variables categóricas

##### Eliminación de datos atípicos en salarios 

```{r}
#Cuartiles
q1_s = quantile(salary, 0.25)
q3_s = quantile(salary, 0.75)
Rs = q3_s - q1_s 
y2= q3_s + 1.5 * Rs

par(mfrow=c(2,1))  #Matriz de gráficos 
boxplot(salary,horizontal=TRUE,ylim=c(0,y2) , main= "Salarios")
abline(v=y2,col="red")  #linea vertical en el límite de los datos atípicos
X= db[salary<y2,c("salary_in_usd")] #Quitar datos atípicos de la matriz db en la variable X
summary(X)
```



##### Exploración de la normalidad de la variable salarios 

```{r}
qqnorm(salary,  main= " QQplot salarios")
qqline(salary)
```


```{r}
hist(salary,prob=TRUE,col=0,  main= "Histograma de salario")
x=seq(min(salary),max(salary),0.1)
y=dnorm(x,mean(salary),sd(salary))
lines(x,y,col="red")
```



##### Eliminación de datos atípicos en modalidad 

```{r}
#Cuartiles
q1_m = quantile(modality, 0.25)
q3_m = quantile(modality, 0.75)
Rm = q3_m - q1_m 
y2= q3_m + 1.5 * Rm

par(mfrow=c(2,1))  #Matriz de gráficos 
boxplot(modality,horizontal=TRUE,ylim=c(0,y2) , main= "Modalidad de trabajo")
abline(v=y2,col="red")  #linea vertical en el límite de los datos atípicos
X= db[modality<y2,c("remote_ratio")] #Quitar datos atípicos de la matriz db en la variable X
summary(X)
```



##### Exploración de la normalidad de la variable modalidad 

```{r}
qqnorm(modality,  main= " QQplot modalidad")
qqline(modality)
```


```{r}
hist(modality,prob=TRUE,col=0,  main= "Histograma de modalidad")
x=seq(min(modality),max(modality),0.1)
y=dnorm(x,mean(modality),sd(modality))
lines(x,y,col="red")
```

##### Curtosis y sesgo de salarios

```{r}
library(moments)
skewness(salary)
kurtosis(salary)
```


##### Curtosis y sesgo de modalidad

```{r}
skewness(modality)
kurtosis(modality)
```


###  Variables categóricas: Distribución de los datos


```{r}
sorted_tableEx = sort(experienceTable)
barplot(sorted_tableEx, col= c("#E0BBE4", "#957DAD" , "#D291BC" , "#FEC8D8" ), main = "Niveles de experiencia en Data Science", xlab="Nivel", ylab = "Frecuencia" )
```


```{r}
sorted_tableC = sort(countryTable, decreasing = TRUE)
barplot(sorted_tableC, col= c("#E0BBE4", "#957DAD" , "#D291BC" , "#FEC8D8" ), main = "Paises de origen de companias", xlab="Frecuencia", width = 1, cex.names = 0.5, horiz = T, las = 2 )
```


```{r}
sorted_tableJT = sort(jobTypeTable)
par(mar=c(5.1,10,4.1,2.1)+.1)
barplot(sorted_tableJT, col= c("#E0BBE4", "#957DAD" , "#D291BC" , "#FEC8D8" ), main = "Tipos de trabajo en Data Science", xlab="Frecuencia", width = 1, cex.names = 0.5, horiz = T, las = 2 )
```


# Preguntas

##### ¿Cuánto puede esperar de salario un Data Analyst?

```{r}
data_analyst_salary = db[db$job_title == "Data Analyst", ]
mean_salary_da = mean
sprintf("Promedio esperado de salario de un Data Analyst")
mean_salary_da
```

#### ¿Cuál es el top 5 de países con mejores salarios?

```{r}
sorted_db = db[order(db$salary_in_usd, decreasing = TRUE), ]
top_sorted_db = head(sorted_db, 100)
top_countries = top_sorted_db$company_location
top = head(unique(top_countries), 5)
df = data.frame(top_sorted_db$company_location, top_sorted_db$salary_in_usd)
print("Top 5 Países con Mejores Salarios: ")
top
```

#### ¿Cuál es la modalidad mejor pagada? 

```{r}
top_modality = top_sorted_db$remote_ratio
top = head(unique(top_modality), 3)
barplot(table(top_modality), col= c("#E0BBE4", "#957DAD" , "#D291BC" , "#FEC8D8" ), xlab = "Modalidad en porcentaje", ylab = "Frecuencia", main= "Modalidad mejor pagada")
sprintf("Modalidad de trabajo mejor pagada en porcentaje: %s", top[1])
cat("*0 = no hay trabajo remoto\n*50 = parcialmente remota\n*100 = totalmente remota")
```




